【裁判字號】    91,訴,3439
【裁判日期】    920331
【裁判案由】    毒品危害防制條例
【裁判全文】
臺灣高雄地方法院刑事判決                        九十一年度訴字第三四三九號
    公  訴  人  臺灣高雄地方法院檢察署檢察官
    被      告  甲○○
右列被告因違反毒品危害防制條例案件，原經檢察官聲請簡易判決處刑（九十一年度
毒偵字第五五三七、五五六八號）及移
），本院認不得逕以簡易判決處刑，改依通常程序審理，判決如左：
    主  文
甲○○連續施用第一級毒品，累犯，處有期徒刑壹年；又施用第二級毒品，累犯，處
有期徒刑陸月。應執行有期徒刑壹年肆月。
    事  實
一、甲○○前曾於民國八十三年、八十八年間因違反肅清煙毒條例案件及犯侵占罪，
    各經法院判處有期徒刑三年三月及六月，已先後於八十七年二月二十一日、九十
    年七月十七日執行完畢。又因施用毒品案件，經臺灣高雄地方法院檢察署檢察官
    （下稱檢察官）聲請本院以八十八年毒聲字第三六七一號裁定送觀察勒戒後，認
    有繼續施用毒品之傾向，再聲請本院以八十八年度毒聲字第四０九０號裁定令入
    戒治處所施以強制戒治，於強制戒治期滿後，由檢察官於九十年三月二日以九十
    年度戒毒偵字第二四二號不起訴處分確定。詎其仍不知戒絕悔改，又基於施用第
    一級毒品海洛因之概括犯意，約自九十一年五、六月間某日起至同年十月中旬某
    日止，先後在高雄縣鳳山市○○街八六之九號住處或高雄縣鳳山市○○○路附近
    公園等地，將第一級毒品海洛因置入針筒內加水混合後注射手臂血管方式，連續
    施用第一級毒品海洛因多次。另基於施用第二級毒品安非他命之犯意，於九十一
    年七月二十三日二十一時二十五分許回溯二十四小時內某時，在不詳地點，施用
    安非他命一次。先後為警於同年七月十九日十七時十五分許、同年月二十三日二
    十一時二十五分許及同年九月十一日九時五十分許採尿送驗發現。
二、案經高雄市政府警察局三民第二分局、高雄縣警察局鳳山分局移送臺灣高雄地方
    法院檢察署檢察官偵查後聲請簡易判決處刑及高雄縣警察局鳳山分局移送同署檢
    察官函送本院併案審理。
    理  由
一、按檢察官聲請以簡易判決處刑案件，經法院認為不得或不宜以簡易判決處刑者，
 應適用通常程序審判之，刑事訴訟法第四百五十二條定有明文。本件檢察官雖聲
    請以簡易判決處刑，惟被告所犯之施用第一級毒品海洛因罪，最輕本刑為六月以
    上有期徒刑之罪，而被告前曾於八十三年、八十八年間因違反肅清煙毒條例案件
    及犯侵占罪，各經法院判處有期徒刑三年三月、六月，已先後於八十七年二月二
    十一日、九十年七月十七日執行完畢。其於五年以內再犯本件有期徒刑以上之罪
    ，為累犯，應依法加重其刑，顯無法宣告緩刑或得易科罰金之有期徒刑、拘役、
    罰金，故被告所犯之罪不合刑事訴訟法第四百四十九條所定得以簡易判決處刑之
    案件，不得適用簡易判決處刑，爰改依通常程序審理，合先敘明。
二、經查；
（一）被告於右揭時地多次施用海洛因之事實，業據其於警偵訊及本院審理時均坦白
      承認，且其先後為警於九十一年七月十九日十七時十五分許、同年月二十三日
      二十一時二十五分許及同年九月十一日九時五十分許所採集之尿液，經送驗結
      果，確實均檢出嗎啡陽性反應，亦有高雄市立凱旋醫院煙毒尿液檢驗成績書一
      份及臺灣檢驗科技股份有限公司濫用藥物尿液檢驗報告書二份在卷可佐證，堪
      認被告就施用海洛因部分之自白，應與事實相符，可以採信。故此部分事實，
      洵堪認定。
（二）又被告另於九十一年七月二十三日二十一時二十五分許回溯二十四小時內某時
      施用安非他命一情，雖據其始終否認，然查，被告於前揭時點所採集之尿液，
      除檢出嗎啡陽性反應，亦同時檢出甲基安非他命陽性反應，此有臺灣檢驗科技
      股份有限公司九十一年八月八四編號ＫＺ000000000000號濫用藥
      物尿液檢驗報告書一份在卷可按，而臺灣檢驗科技股份有限公司對被告尿液之
      檢測，係採酵素免疫分析法（ＥＩＡ）及氣相層析質譜儀法（ＧＣ／ＭＳ）二
      種方法加以篩檢並確認，均呈現甲基安非他命陽性反應之事實，按用精密儀器
      分析，可排除尿液測試中產生偽陽性安非他命偽陽性之可能，而得到正確答案
      ，目前最常用之確認方法為氣相層析質譜儀，以該儀器作藥物及其代謝產物之
      定性及定量分析，幾乎不會有偽陽性反應產生，已據行政院退除役官兵輔導委
      員會臺北榮民總醫院八十三年四月七日（八三）北總內字第三○五號函文敘明
      可考，是被告之尿液既以氣相層析質譜儀法及酵素免疫分析法雙重檢驗方法檢
      驗，其檢驗結果自屬可採。再參以甲基安非他命經口服投與後，約百分之七十
      於二十四小時內可自尿液中排出，尿液內含甲基安非他命成分之檢出，與投與
      甲基安非他命的量、個人體質、檢驗儀器之精密度有關，通常採尿化驗是否呈
      陽性反應，應以投與後二十四小時內所採者為宜，此亦經行政院衛生署藥物食
      品檢驗局（80）藥檢醫字第四五二九號函示說明綦詳。本件被告於九十一年七
      月二十三日二十一時二十五分許在高雄縣警察局鳳山分局親自採集並緘封尿液
      ，復據被告警訊筆錄載明可稽，其前亦曾有施用安非他命素行前科，有臺灣高
      等法院被告全國前案紀錄表及臺灣高雄地方法院檢察署刑案資料查註紀錄表各
      一份在卷供參，足認被告確有於採尿當時回溯二十四小時內之某時，在不詳地
      點施用安非他命一次之事實，亦堪認定無訛。所辯未施用安非他命，不可採信
      。
（三）再查，被告前曾因施用毒品案件，經檢察官聲請本院以八十八年毒聲字第三六
      七一號裁定送觀察勒戒後，認有繼續施用毒品之傾向，再聲請本院以八十八年
      度毒聲字第四０九０號裁定令入戒治處所施以強制戒治，於強制戒治期滿後，
      業由檢察官於九十年三月二日以九十年度戒毒偵字第二四二號不起訴處分確定
      等情，有上開不起訴處分書、臺灣高等法院被告全國前案紀錄表及臺灣高雄地
      方法院檢察署刑案資料查註紀錄表各一份在卷可按，故被告於五年內再犯毒品
      危害防制條例第十條之施用第一、二級毒品罪，事證已臻明確，其犯行應堪認
      定。
三、查海洛因、安非他命分屬毒品危害防制條例第二條第二項所稱之第一、二級毒品
    ，均不得持有、施用。次按犯毒品危害防制條例第十條之施用第一、二級毒品罪
    者，依同條例第二十條第一項、第二項後段、第二十三條第一項、第二項前段規
    定，應由檢察官先將被告送勒戒處所觀察、勒戒，經觀察、勒戒後，有繼續施用
    毒品傾向者，由檢察官再聲請法院裁定令入戒治處所施以強制戒治，於強制戒治
    期滿或交付保護管束期滿後，應由檢察官為不起訴處分。而依上開規定為不起訴
    處分後，五年內再犯第十條之施用毒品罪者，則不適用前揭規定，除應由檢察官
    聲請法院裁定先令入戒治處所施以強制戒治外，刑責部分即應依一般刑事訴訟程
    序予以追訴處罰，此觀同條例第二十三條第二項規定可明。本件被告前既因施用
    毒品案件，經檢察官聲請本院裁定送勒戒處所觀察、勒戒後，認有繼續施用毒品
    傾向，再裁定施以強制戒治，於強制戒治期滿後，業由檢察官為不起訴處分在案
    ，是其於該不起訴處分確定後五年內再犯上開施用海洛因、安非他命犯行，依上
    所述，即應依法論科，故核被告所為，分別係犯毒品危害防制條例第十條第一項
    之施用第一級毒品罪及同條第二項之施用第二級毒品罪。其先後多次施用海洛因
    之行為，時間緊接，且反覆為之，所犯又係同一罪名之罪，顯係基於概括犯意為
    之，應依連續犯規定論以一罪，並加重其刑。至被告先後多次持有海洛因之行為
    ，亦係基於概括之犯意為之，本亦應以連續持有論，惟其持有後進而施用，其多
    次持有海洛因之底度行為應均被其施用海洛因之高度行為所吸收，另其持有安非
    他命行為，亦應為施用安非他命之高度行為所吸收，故均不另論持有毒品罪。再
    查，被告前曾於八十三年、八十八年間因違反肅清煙毒條例案件及犯侵占罪，各
    經法院判處有期徒刑三年三月、六月，已先後於八十七年二月二十一日、九十年
    七月十七日執行完畢事實，有本院被告院內索引卡紀錄表、臺灣高等法院被告全
    國前案紀錄表及臺灣高雄地方法院檢察署刑案資料查註紀錄表在卷可稽，其受有
    期徒刑之執行完畢後，五年內再犯本件有期徒刑以上之罪，為累犯，均應依刑法
    第四十七條規定加重其刑，並就施用海洛因部分，依法遞加其刑。又被告所犯施
    用第一級毒品及施用第二級毒品二罪之間，犯意各別，行為互殊，應予分論併罰
    。審酌被告於毒品危害防制條例施行前即有施用毒品不良素行，已如前述，素行
    非佳，其於毒品危害防制條例施行後，復因施用毒品，經勒戒、觀察及強制戒治
    ，由檢察官為不起訴處分確定後，仍未戒絕毒品，再犯相同之罪，顯見其戒毒意
    志不堅，有再度入監矯治必要，惟其施用毒品乃自戕一己之身體健康，尚未害及
    他人，且其犯後坦承部分犯行，態度良好等一切情狀，就其所犯上開兩罪分別量
    處如主文所示之刑，並定其應執行刑。
四、末者，公訴人雖僅就被告自九十一年五、六月間某日起至同年七月二十三日止之
    施用海洛因犯行起訴，餘者（即至同年十月中旬止之施用犯行）未於起訴書中敘
    及，但連續犯為裁判上一罪，檢察官就犯罪事實一部起訴者，依刑事訴訟法第二
    百六十七條規定，其效力及於全部，故本院自屬有權一併審理，附此敘明。
據上論斷，應依刑事訴訟法第四百五十二條、第二百九十九條第一項前段，毒品危害
防制條例第十條第一項、第二項、第二十三條第二項，刑法第十一條前段、第五十六
條、第四十七條、第五十一條第五款，判決如主文。
中      華      民      國    九十二    年      三      月    三十一    日
                                台灣高雄地方法院刑事第五庭
                                      法  官   陳  淑  卿
右正本證明與原本無異。
如不服本判決，應於判決送達後十日內，向本院提出上訴狀。
                                      書記官   羅  宗  賢
中      華      民      國    九十二    年      三      月    三十一    日
附錄本案論罪科刑法條：
毒品危害防制條例第十條：
施用第一級毒品者，處六月以上五年以下有期徒刑。
施用第二級毒品者，處三年以下有期徒刑。


司法院資訊處製作；財團法人民間司法改革基金會備份。
